臺灣新北地方法院刑事判決
111年度原易字第43號
公  訴  人  臺灣新北地方檢察署檢察官
被      告  伊帆吉娜




選任辯護人  吳孟良律師
上列被告因詐欺案件，經檢察官提起公訴（111年度偵字第25167
號、111年度偵字第25167號），本院判決如下：
    主  文
本件公訴不受理。
    理  由
一、公訴意旨略以：被告伊帆吉娜依一般社會生活之通常經驗，
    應能預見提供金融帳戶予不相識之人，可能作為幫助詐欺集團收
    取不法所得之用，竟仍不違本意，基於幫助詐欺之不確定故意
    ，於民國110年7月間，將其名下中華郵政帳號000-000000000
    000號帳戶（下稱本案郵局帳號)提供予詐騙集團成員使用。
    繼之詐騙集團成員即意圖為自己不法之所有，於110年7月12
    日某時，以通訊軟體LINE暱稱「仲小欣」對告訴人朱毅仁佯
    稱可投資賺錢云云，致告訴人朱毅仁陷於錯誤，於110年8月
    11日14時33分許，轉帳新臺幣（下同）15,000元至上開帳戶
    ，該詐騙集團確認告訴人朱毅仁匯款後，旋即跨行轉帳匯出
    。嗣告訴人朱毅仁發覺受騙，報警處理，乃悉上情。因認被
    告犯刑法第30條、第339條第1項之幫助詐欺取財罪嫌等語。
二、按同一案件繫屬於有管轄權之數法院者，由繫屬在先之法院
    審判之，刑事訴訟法第8條前段定有明文。次按依第8條之規
    定不得為審判者，應諭知不受理之判決，並得不經言詞辯論
    為之，同法第303條第7款、第307條各有明定。又所謂「同
    一案件」，乃指前後案件之被告及犯罪事實俱相同者而言，
    既經合法提起公訴或自訴發生訴訟繫屬，即成為法院審判之
    對象，而須依刑事訴訟程序，以裁判確定其具體刑罰權之有
    無及範圍，自不容許重複起訴，檢察官就同一事實無論其為
    先後兩次起訴或在一個起訴書內重複追訴，法院均應就重行
    起訴之同一事實部分諭知不受理之判決，以免法院對僅有同
    一刑罰權之案件，先後為重複之裁判，或更使被告遭受二重
    處罰之危險，此為刑事訴訟法上「一事不再理原則」。而所
    稱「同一案件」包含事實上及法律上同一案件，舉凡自然行
    為事實相同、基本社會事實相同（例如加重結果犯、加重條
    件犯等）、實質上一罪（例如吸收犯、接續犯、集合犯、結
    合犯等）、裁判上一罪（例如想像競合犯等）之案件皆屬之
    （最高法院60年台非字第77號判決參照）。　　
三、經查：
　㈠被告明知向金融機構申辦金融帳戶使用，無特殊之限制，一般
    民眾皆可以存入最低開戶金額之方式取得帳戶，甚至可在不同
    之金融機構申請多數之存款帳戶使用，實屬輕易之事，且在現
    今社會充滿各式不法集團，以各種犯罪手法使民眾匯款至人
    頭帳號內以非法取得他人財物，並藉此逃避刑事追訴，乃眾
    所皆知之事，如遇他人收集非本人活儲帳戶使用，顯而易見將
    成為不法集團收取他人受騙款項，進而成為掩飾或隱匿犯罪所
    得財物目的之工具，竟不顧他人所可能受害之危險，仍以縱
    有人以其金融帳戶實施詐欺取財、洗錢等犯行，亦不違背其本
    意之幫助犯意，於110年8月11日17時51分許前不詳時間，在
    臺北市中山區不詳地點，以每月3萬元之代價，將本案郵局
    帳號之存摺、提款卡及密碼、網路銀行帳號及密碼等帳戶資
    料，提供予真實姓名年籍不詳、自稱「呂豪智」、「阿國」之
    詐欺集團成員使用，旋流入所屬詐欺集團。嗣該詐欺集團成
    員取得上開帳戶後，即共同意圖為自己不法之所有，基於詐
    欺取財之犯意聯絡，於如附表所示時間，以如附表所示方式
    詐騙如附表所示之人，致如附表所示之人陷於錯誤，而依指
    示於如附表所示時間，匯款如附表所示金額至上開郵局帳戶
    ，旋遭該詐欺集團成員轉出之犯行，業據臺灣士林地方檢察
    署檢察官以111年度偵字第11820號提起公訴，並於111年7月
    29日繫屬於臺灣士林地方法院（案號：111年度審金訴字第7
    20號），現由臺灣士林地方法院以111年度金訴字第486號審
    理中等情（下稱前案），有該起訴書、臺灣高等法院被告前
    案紀錄表、臺灣士林地方檢察署111年7月29日士檢卓廉111
    偵11820字第1119039191號函文及該函文上所蓋印之臺灣士
    林地方法院收文章戳印附卷可查（見本院卷第53-61、73-75
    頁）。
　㈡被告於本案警詢、偵訊及本院準備程序時供稱：伊係在110年
    8月間將本案郵局帳號之存摺、提款卡、密碼及網銀帳號密
    碼等資料交給呂豪智，呂豪智說可以投資彼特幣，當彼特幣
    進出帳戶使用，伊只交付本案郵局帳號一次給呂豪智等語（
    見偵字第25167號卷第8、115-117頁、本院卷第46頁）；於
    前案偵訊時供稱：呂豪智問伊要不要投資彼特幣，說交帳戶
    給呂豪智，呂豪智就會撥款給伊，伊就在中山區將本案郵局
    帳號交予呂豪智等語（見本院卷第77-79頁）。是依被告所
    述，其僅交付本案郵局帳號予他人1次。又參諸本案告訴人
    朱毅仁受詐騙後匯款時間與前案告訴人陳瑋智受詐騙後匯款
    時間同為110年8月11日，且詐騙手法雷同，足認被告係於11
    0年8月11日前某日，在臺北市○○區○○○○○○號交予詐欺集團成
    員，而容任詐欺集團成員使用該帳戶以遂行犯罪，僅屬一個
    幫助行為，使該詐欺集團成員詐騙本案告訴人朱毅仁及前案
    告訴人陳瑋智，故被告所為係以一行為觸犯數罪名之想像競
    合犯。從而，本案及前案應為裁判上一罪之同一案件，檢察
    官就被告同一幫助詐欺取財犯行，先以臺灣士林地方檢察署
    111年度偵字第11820號提起公訴，於111年7月29日繫屬臺灣
    士林地方法院，復以臺灣新北地方檢察署111年度偵字第251
    67號提起公訴，於111年8月17日繫屬本院（見本院卷第5-8
    頁），是本案係就同一案件重複繫屬於有管轄權之本院及臺
    灣士林地方法院，而本院為繫屬在後之法院，依法自不得為
    審判，揆諸上開規定，本案爰不經言詞辯論，逕為諭知不受
    理之判決。
六、本案卷證另函移送臺灣士林地方法院審理，併此敘明。
據上論斷，應依刑事訴訟法第303條第7款、307條，判決如主文
。
中　　華　　民　　國　　111 　年　　9 　　月　　28　　日
                  刑事第九庭  審判長法　官  何燕蓉
　　　　　　　　　
　　　　　　　　　                  法  官  吳宗航
　　　　　　　　　
　　　　　　　　　                  法  官  林翊臻
上列正本證明與原本無異。
如不服本判決，應於判決送達後20日內敘明上訴理由，向本院提
出上訴狀 (應附繕本) ，上訴於臺灣高等法院。其未敘述上訴理
由者，應於上訴期間屆滿後20日內向本院補提理由書「切勿逕送
上級法院」。
                                    書記官  郭佩瑜　　　　　
中　　華　　民　　國　　111 　年　　10　　月　　6 　　日
　　　　　　　　　
附表
編號 （前案）告訴人 告訴人遭詐騙經過 告訴人匯款時間、遭詐騙金額 1 陳瑋智 詐騙集團在臉書上張貼「小額金額操作獲利」訊息，並以通訊軟體LINE暱稱「奈奈兒」及「SUN」與告訴人聯繫，以假交友、假投資之方式詐騙告訴人，致告訴人陷於錯誤，遂依指示匯款。 於110年8月11日17時51分許、17時53分許，分別匯款2萬元、4萬元（共6萬元）至上開郵局帳戶